臺灣新竹地方法院行政訴訟判決　
110年度交字第306號
原      告  邱陽    
被      告  交通部公路總局新竹區監理所

代  表  人  吳季娟  
訴訟代理人  吳靜宜  
上列當事人間違反道路交通管理處罰條例事件，原告不服被告11
0年12月3日竹監新四字第51-E00000000號違反道路交通管理事件
裁決，提起行政訴訟，本院判決如下：
    主  文
原告之訴駁回。
訴訟費用新臺幣參佰元由原告負擔。
    理  由
一、程序事項：
    本件因屬不服被告所為道路交通管理處罰條例（下稱道交條
    例）第8條之裁決而提起撤銷訴訟，依行政訴訟法第237條之
    7規定，不經言詞辯論，逕行裁判，合先敘明。
二、事實概要：
    緣原告前於民國108年7月3日22時21分許，酒後騎乘普通重
    型機車而為警攔查，經施以呼氣酒精濃度測試之檢定（下簡
    稱酒測）後，查獲原告有「汽機車駕駛人酒精濃度超過規定
    標準（0.55以上）(無照駕駛執照)」之違規行為，經舉發機
    關以違反行為時道交條例第35條第1項第1款、第68條第2項
    予以舉發，並經被告以109年1月6日竹監裁字第50-E0000000
    0號違反道路交通管理事件裁決書裁罰原告在案(見本院卷第
    155頁)；詎其復於5年內之110年9月6日19時57分許，酒後駕
    駛車牌號碼000-0000號自用小貨車（下稱系爭車輛)，而於
    行經新竹市經國路一段與經國路一段68巷口時，與訴外人楊
    翊祥發生碰撞而肇事(下稱系爭事故)，嗣經新竹市警察局(
    下稱舉發機關)交通警察隊員警於21時11分於臺大醫院新竹
    分院前對原告實施呼氣酒精濃度檢測，測得酒檢測值為0.27
    MG/L，經認定有「酒後駕車肇事致人受傷、檢測值為0.27MG
    /L」之違規事實，而逕予舉發。原告不服、提出陳述。經警
    查復違規事實明確，被告遂以原告有「汽機車駕駛人駕駛汽
    機車駕駛，於5年內酒精濃度超過規定標準第2次(無照)」之
    違規事實，依行為時違反道交條例第35條第3項及第67條第8
    項之規定，以110 年12月3日竹監新四字第51-E00000000號
    違反道路交通管理事件裁決書（下稱原處分），裁處原告罰
    鍰新臺幣(下同)120,000元、自110年12月3日(裁決日)起3年
    內不得考領駕駛執照、並應參加道路交通安全講習。原告不
    服，遂提起本件行政訴訟。嗣經被告重新審查認原處分裁決
    書上所載違規時間為誤植，爰於111年4月6日以竹監新字第1
    110084789號函更正本件違規時間為「110年9月6日19時57分
    」，並以同函合法送達原告在案。
三、本件原告主張：
    系爭事故發生時是19時57分，舉發員警並沒有當場立即為其
    酒測，係叫伊再自行駕車去新竹省立醫院，並於一個多小時
    後即當晚21時左右始對伊進行酒測，況伊係開車至醫院外面
    喝完酒後，員警才為伊酒測的，酒測當下伊並無駕車云云，
    並聲明：原處分撤銷。
四、被告則答辯以：
(一)本案經舉發機關於110年12月29日以竹市警交字第110004946
    9號函提供本案交通事故相關資料，其中舉發員警職務報告
    略謂：…警員周晧暐擔服交通事故處理勤務，於民國110年09
    月06日19時57分接獲勤指中心通報，前往新竹市經國路一段
    與經國路一段68巷口處理交通事故，現場係嫌疑人甲○駕駛
    系爭車輛沿經國路一段68巷由西往東方向左轉經國路一段，
    行經肇事時、地，與楊翊祥騎乘F3M-709號普通重型機車載
    乘客鍾淑蓮由北往南方向發生碰撞而肇事，經警方到場處理
    ，楊男及鍾女因傷勢已由救護車送往台大醫院新竹分院就醫
    ，邱嫌於現場未發現有明顯飲酒後之跡象且因邱嫌駕駛之小
    貨車有影響交通之情事，故職請邱嫌先前往台大醫院新竹分
    院。職排除事故現場後至台大醫院新竹分院於21時11分對邱
    嫌實施呼氣酒精濃度檢測，檢測值達0.27MG/L超過規定標準
    ，依規定偵辦並製單舉發等由。復經檢視舉發單位提供之監
    視器影像，影像播放至第15秒時，有一台白色小貨車出現於
    畫面左側並向前行駛；影像播放至第20秒時，有一台機車往
    白色小貨車方向駛去，兩車發生碰撞，上開影像內容即原告
    駕駛系爭車輛於新竹市經國路一段68巷駛出後與訴外人楊翊
    祥騎乘之機車發生碰撞。
(二)另原告主張案發時間沒有進行酒精濃度測試一節，本案交通
    事故相關資料中，原告於110年10月10日調查筆錄中自承「
    但我於110年09月05日約19時新竹縣○○鎮○○街00號住處開始
    喝海尼根約330毫升的7-8瓶喝至110年09月05日24時許結束
    。」，爰原告於本件交通事故前確實有喝酒，縱使於案發時
    間(110年9月6日19時57分許)沒有進行酒精濃度測試，員警
    係於交通事故發生後約1個小時左右(110年9月6日21時11分
    許)向原告進行酒精濃度測試，原告已自承於交通事故前有
    飲酒，則酒精濃度測試時間越延遲對於原告應越為有利，惟
    原告仍測得酒精濃度檢測值0.27MG/L，酒後駕車之違規事實
    ，灼然可見。綜上所陳，本案經舉發單位函復違規事實明確
    ，被告依規裁處，應屬適法，本件原告之訴為無理由，請依
    法駁回原告之訴，並聲明：駁回原告之訴。
五、本院之判斷：
(一)按「汽機車駕駛人，駕駛汽機車經測試檢定有下列情形之一
    ，機車駕駛人處新臺幣15,000元以上90,000元以下罰鍰，汽
    車駕駛人處新臺幣30,000元以上120,000元以下罰鍰，並均
    當場移置保管該汽機車及吊扣其駕駛執照1年至2年；附載未
    滿12歲兒童或因而肇事致人受傷者，並吊扣其駕駛執照2年
    至4年；致人重傷或死亡者，吊銷其駕駛執照，並不得再考
    領：一、酒精濃度超過規定標準。」、「本條例中華民國10
    8年3月26日修正條文施行之日起，汽機車駕駛人於5年內第2
    次違反第1項規定者，依其駕駛車輛分別依第1項所定罰鍰最
    高額處罰之，第3次以上者按前次違反本項所處罰鍰金額加
    罰新臺幣90,000元，並均應當場移置保管該汽機車、吊銷其
    駕駛執照及施以道路交通安全講習；如肇事致人重傷或死亡
    者，吊銷其駕駛執照，並不得再考領。」、「汽車駕駛人，
    曾依第29條第4項、第30條第3項、第35條第3項前段、第4項
    前段、第43條第2項、第3項、第45條第3項、第61條第1項第
    3款、第4款後段、第62條第4項前段規定吊銷駕駛執照者，3
    年內不得考領駕駛執照」、「汽車駕駛人違反本條例規定，
    應受吊扣駕駛執照處分，於汽車駕駛人係無駕駛執照駕車者
    ，在所規定最長吊扣期間內，不得考領駕駛執照。」，行為
    時道交條例第35條第1項第1款及第3項、第67條第2項及第7
    項分別定有明文。
(二)本件如事實概要所述之事實，除後開兩造之爭執點外，餘為
    兩造所不爭執，且有舉發光碟、系爭事故現場相片、舉發通
    知單、原處分書及送達證書、新竹地方檢察署檢察官110年
    度偵字第13083號起訴書、舉發機關以110年12月29日竹市警
    交字第1100049469號函所檢附之道路交通事故初步研判表、
    舉發員警之職務報告、系爭事故之調查卷宗、道路交通事故
    現場圖、道路交通事故調查報告表(一)(二)、道路交通事故
    談話紀錄表及調查筆錄、酒測值單、呼氣酒精測試器檢定合
    格證書、原告前於108年7月3日無照酒駕違規之舉發通知單
    、處分書及新竹地方檢察署檢察官108年度速偵字第771號緩
    起訴處分書、汽車車籍查詢單、駕駛人基本資料等件影本在
    卷可稽，堪認為真實。惟依原告上開主張及被告之答辯意旨
    ，本件兩造主要之爭執點在於：原告駕駛系爭車輛，於上開
    時、地，是否有「汽機車駕駛人駕駛汽機車駕駛，於5年內
    酒精濃度超過規定標準第2次(無照)」之違規行為事實？茲
    論述如下。
(四)經本院當庭勘驗上開舉發光碟，結果如下：
  ⒈監視器畫面:
   畫面顯示時間:2020/09/06，19:54:57-19:55:39，夜間無雨
    ，因右側燈光照射而視距尚佳。鏡頭左側約3 分之1 畫面為
    道路、右側約3 分之2 畫面為停車場。左側有兩名穿制服之
    工人沿道路與停車場之間搬運並設置ㄇ型鐵製阻隔。道路上
    陸續有車輛經過，19:55:13可見一輛白色小貨車（下稱系爭
    車輛）由鏡頭中間上方往左側適速直線行進，惟見一機車由
    鏡頭左下方往中間上方之方向行駛，隨即於19:55:18撞上系
    爭車輛車身左後側後倒地。兩名工人見狀立即放下手上正搬
    運的鐵架、前往查看，嗣有兩輛車輛駛至事發地點前方停放
    ，畫面結束。
  ⒉甲○酒測錄影:
    畫面顯示時間:2020/09/06，09:12:26-09:15:26，夜間無雨
    ，於大型建物旁之空地，因路燈照射而視距尚佳。員警操作
    酒測儀器、拆開封袋之全新吹嘴後安裝，09:12:40可見酒測
    儀器螢幕顯示「2021/09/06，21:11:39，案號95」。鏡頭前
    之民眾神色及舉止均為正常，員警請該民眾深呼吸對嘴持續
    吹氣，民眾配合吹氣惟失敗，員警請其再吹大力一點，09:1
    3:06可見酒測儀器螢幕顯示「2021/09/06，21:11:59，0.27
    mg/L」。員警告知該民眾超標，涉公共危險，並逐一告知刑
    事訴訟法第95條第1 項之事項，民眾詢問超標標準，員警告
    知0.15mg/L即超標。員警詢問民眾交通事故事發經過以製作
    談話紀錄表，民眾原告知由經國路一段68巷出來後欲往東西
    向方向行進故而左轉，然於員警告知該巷口出來後，按銜接
    道路三條車道的行進方向(往南) ，均只能右轉不可左轉後
    ，民眾想了一下改口稱是出巷口後右轉，畫面結束。
    此有111年9月23日調查證據筆錄附卷可參（見本院卷第167-
    171頁）。由上開舉發光碟影像及勘驗筆錄之內容可知，原
    告確於斯日17時55分許於上揭地點因肇事致訴外人受傷，嗣
    於同日21時11分經舉發員警對其施以酒測而測得其吐氣所含
    酒精濃度達0.27mg/L之事實，原告就此亦不爭執（見本院卷
    第169頁），是原告確於上揭時、地有駕駛汽車酒精濃度超
    過規定標準之違規情事。又原告前於108年7月3日因騎乘普
    通重型機車而有吐氣所含酒精濃度達0.66mg/L之情形，亦經
    臺灣新竹地方檢察署以110年度速偵字第771號為緩起訴處分
    對原告處以應向公庫支付70,000元確定，另經被告以109年1
    月6日竹監裁字第50-E00000000號裁決書處以原告「罰鍰併
    刑事罰，記違規點數5點，並應參加道路交通安全講習」等
    情，亦有前揭緩起訴處分書及舉發通知單、裁決書附卷可佐
    （見本院卷第151-156頁、第173-176頁），是原告確於5年
    內有二度駕駛汽機車酒精濃度超過規定標準之違規情事，而
    被告以原告有「汽機車駕駛人駕駛汽機車，於5年內酒精濃
    度超過規定標準第2次」之違規行為事實明確，依道交條例
    第35條第1項第1款、第3項、第67條第2項及第7項之規定，
    對原告處以罰鍰120,000元、自裁決日起3年內不得考領駕駛
    執照、及並應參加道路交通安全講習之原處分，洵屬有據。
(五)原告雖就上開事實不予爭執，惟主張本件測得之酒測值並非
    於系爭事故後當場對其酒測之結果，而係於事故後一個小時
    左右且係於其另為喝酒後所測得，始致有測得其酒精濃度超
    過規定標準之情事，系爭事故發生時並無酒駕，原處分自應
    撤銷云云。惟查，原告於當日晚間即110年9月6日21時13分
    許確向警方自承於駕車前確有飲酒，且於同年10月10日13時
    9分許接受警方詢問時，原告亦自承於前一天晚上7點至凌晨
    於住處喝330毫升瓶裝啤酒7-8瓶，且上開兩次接受警方詢問
    時均未提及系爭事故後、實施本件酒測前有另行飲酒之情事
    ，此觀系爭事故談話紀錄表及調查筆錄在卷可稽（見本院卷
    第85頁、第91頁），而原告前於108年7月間始因酒駕騎乘重
    裝機車致受有重罰及刑事公共危險案件緩起訴處分在前，已
    如前述，原告理應對酒測程序知之甚詳，且應知5年內再為
    酒駕將致生之法律效果，是實難想像原告會於系爭事故後一
    個小時左右、實施酒測前再另為喝酒之可能。復觀上開舉發
    光碟之內容，舉發員警確已給予原告相當的陳述機會與時間
    ，而原告於受舉發員警詢問之過程中，神色及舉止亦均為正
    常，全程亦未見原告反應於酒測前曾另為飲酒之情事，是原
    告空言主張於本次肇事後、酒測前有另為飲酒之利己變態事
    實，卻迄今未詳為舉證以實其說，是原告上開主張，尚難可
    採。
六、綜上所述，原告駕駛系爭車輛有於上揭時間、地點有「汽機
    車駕駛人駕駛汽機車，於5年內酒精濃度超過規定標準第2次
    」之違規行為，被告依法裁處，並無違誤。原告以前述理由
    訴請撤銷原處分，為無理由，應予駁回。
七、本件判決基礎已臻明確，兩造其餘攻防方法及訴訟資料經本
    院斟酌後，核與判決結果不生影響，爰不一一詳予論述，併
    此敘明。
八、本件第一審裁判費為300元，應由原告負擔，並確定第一審
    訴訟費用額如主文第2項所示。
九、據上論結，本件原告之訴為無理由，依行政訴訟法第237條
    之7、第98條第1項前段、第237條之8第1項、第237條之9、
    第104條、民事訴訟法第93條，判決如主文。
中　　華　　民　　國　　111 　年　　11　　月　　21　　日
                  行政訴訟庭　法　官　林南薰
上為正本係照原本作成。
如不服本判決，應於判決送達後20日內，向本院提出上訴狀並表
明上訴理由（原判決所違背之法令及其具體內容或依訴訟資料可
認為原判決有違背法令之具體事實），其未載明上訴理由者，應
於提出上訴後20日內向本院補提理由書（上訴狀及上訴理由書均
須按他造人數附繕本，如未按期補提上訴理由書，則逕予駁回上
訴），並應繳納上訴裁判費新臺幣750元。
中　　華　　民　　國　　111 　年　　11　　月　　21　　日
                              書記官　陳麗麗